最高法院刑事判決　　　　　　　　　　　　　　　九十一年度台上字第六七五九號
　　上　訴　人　甲○○
右上訴人因違反毒品危害防制條例案件，不服台灣高等法院台中分院中華民國九十一
年九月十一日第二審判決（九十一年度上訴字第三八一號，起訴案號：台灣台中地方
法院檢察署八十九年度偵字第一七七一三號），提起上訴，本院判決如左：
    主  文
原判決撤銷，發回台灣高等法院台中分院。
　　理  由
本件原判決認定上訴人甲○○與洪彥兆（另案處理）共同基於販賣第一級毒品海洛因
，及第二級毒品安非他命圖利之概括犯意。自民國八十九年四月初某日起，先後三十
次，在台中市○○路○段關帝聖君廟等地，以每次新台幣（下同）二千元至一萬元間
不等之代價，連續販賣海洛因予孔嘉惠。並自同年四月間某日起至同年十月三十一日
止，先後在台中市○○路○段關帝聖君廟等地，連續販賣海洛因，及連續販賣安非他
命予陳威男。兩者之次數共計約三十次，每次代價約三千元至一萬元間不等。嗣上訴
人與洪彥兆復承前開犯意，將海洛因合計淨重一三六‧六七公克，及安非他命總淨重
九五．八一公克，各分裝成數小包，裝入白底黑邊手袋內，伺機售賣牟利。同年十一
月一日下午二時四十分許，上訴人接獲友人廖世鈞來電，約在台中市○○路七三號「
茗人茶行」前見面。上訴人即駕駛小客車，搭載洪彥兆，攜帶內裝前開海洛因及安非
他命之白底黑邊手袋前往赴約。雙方會面後，廖世鈞改搭上訴人所駕駛小客車，前往
台中市○○○路三二四號七樓二室上訴人租住處。同日下午三時五十五分許，上訴人
駕駛小客車，搭載洪彥兆、廖世鈞至台中市○○○路三二四號前。經在場埋伏之員警
陳春霖及莊聰敏上前盤查，當場分別制伏上訴人與洪彥兆。旋莊聰敏發現廖世鈞逃逸
，未及將洪彥兆銬上手銬，即前往追捕廖世鈞。於追捕過程中，在十甲東路三三○之
一之二號前將廖世鈞擊斃。洪彥兆見陳春霖一人無法同時兼控其與上訴人，乃趁機往
東英一街方向逃逸，並將前開內裝海洛因及安非他命之白底黑邊手袋，丟棄於東英路
、東英一街口蔡東柏所經營「東區燒酒雞店」旁。經蔡東柏發現該手袋，送警處理等
情。因而撤銷第一審判決，改判仍論處上訴人共同連續販賣第一級毒品，及共同連續
販賣第二級毒品罪刑，固非無見。
惟查：(一)有罪判決書之事實一欄為適用法令之依據，凡與適用法令有關之事實必須詳
為記載，始足為適用法令之基礎。原判決事實欄謂上訴人販賣海洛因及販賣安非他命
予陳威男之次數，「共計約三十次」（見原判決第三頁第二、三行）。然販賣海洛因
與販賣安非他命之構成要件互異，所涉犯罪名、法定刑等均不同。究竟其中販賣海洛
因與販賣安非他命之次數各為何？原判決未詳實記載，致事實尚欠明確，自難為適用
法律之依據。(二)本件宣告沒收之安非他命總餘淨重九五‧六一公克，係依據內政部警
政署刑事警察局鑑驗通知書所載重量。依該鑑驗通知書上之載述，台中巿警察局第一
分局於八十九年十一月二十四日，送鑑定之安非他命含袋重一一○‧五公克（見偵查
卷第九六頁）。上開送鑑定之安非他命含袋重一一○‧五公克，與警方於同月二十三
日，向台灣台中地方法院檢察署調取八十九年度保管字第一八五八、一八五九號扣押
物品清單內，分別記載之安非他命一○六公克及四‧五公克之合計重量相符（見偵查
卷第七二、七三、七五、七六、一○五頁）。而該八十九年度保管字第一八五九號扣
押物品清單內所載安非他命四‧五公克，依卷附之照片所標示，係取自八Ｇ｜○八七
三號小客車內（見偵查卷第七五、七六頁）。又依原判決之載述，廖世鈞並未參與本
件上訴人及洪彥兆之販賣安非他命犯行，該八Ｇ｜○八七三號小客車係廖世鈞所駕駛
，於與上訴人、洪彥兆會合後，改搭上訴人所駕駛小客車前往案發地點。則前開八十
九年度保管字第一八五九號扣押物品清單內所載安非他命四‧五公克，似屬廖世鈞所
持有，該安非他命與上訴人所為非法販賣安非他命犯行有何關聯？如何能於本件上訴
人非法販賣安非他命罪刑下併予宣告沒收銷燬？不無疑義。原判決就此並詳予論述，
要屬理由不備。(三)依毒品危害防制條例第十九條第一項規定，犯第四條第一項販賣第
一級毒品罪、第二項販賣第二級毒品罪所用之物，應沒收，如全部或一部不能沒收時
，追徵其價額或以其財產抵償之。乃原判決就上訴人犯販賣第一級毒品、販賣第二級
毒品罪所用之白底黑邊手袋一只，未引用上開特別規定，而引用刑法第三十八條第一
項第二款宣告沒收，自有適用法則不當之違誤。上訴意旨雖未指摘及此，但為本院得
依職權調查之事項，應認有發回更審之原因。又原判決不另為無罪諭知部分，因公訴
人認其與本件有罪部分，有裁判上一罪關係，亦應併予發回。
據上論結，應依刑事訴訟法第三百九十七條、第四百零一條，判決如主文。
中      華      民      國    九十一    年     十一     月    二十八    日
                              最高法院刑事第六庭
                                  審判長法官  吳  雄  銘
                                        法官  池  啟  明
                                        法官  石  木  欽
                                        法官  郭  毓  洲
                                        法官  吳  三  龍
      右正本證明與原本無異
                                              書  記  官
中      華      民      國    九十一    年     十二     月      四      日
